【裁判字號】    90,自,131
【裁判日期】    900824
【裁判案由】    妨害自由等
【裁判全文】
臺灣臺南地方法院刑事判決                            九十年度自字第一三一號
    自  訴  人  乙○○
    兼反訴被告
    自訴代理人  張天良律師
                許世烜律師
    被      告  丁○○
    兼反訴人
                丙○○○
    共      同
    選任辯護人  彭冀湘
    兼反訴代理人
右列被告因妨害自由等案件，經自訴人提起自訴及反訴人提起反訴，本院判決如左：
    主  文
丁○○、丙○○○共同以脅迫妨害人行使權利，丁○○處拘役伍拾日、丙○○○處拘
役貳拾日，如易科罰金均以參佰元折算壹日。丁○○被訴毀損部分無罪。
乙○○被反訴妨害自由部分無罪。
    事  實
一、丁○○、丙○○○係夫妻，因其所有台南縣歸仁鄉○○段三七０號土地上建物正
    門面對乙○○所有同地段三七０之九號土地建物後方，乙○○復將其屋後空地堆
    高鋪設水泥，停放車輛，致丁○○夫妻房屋正門難以出入。民國九十年三月九日
    下午二時許，因乙○○駕駛ＵＰ─二六三八號自用小客車停放在台南縣歸仁鄉○○路○段二三二號住處後方空地，擋住丁○○住處大門，丁○○經呼叫無人處理
    ，竟與丙○○○基於犯意聯絡，由丁○○以門板、竹竿、雞籠等物，堆放在乙○○所有之三七０之九號土地與通道（即三七０之八號土地）上，並在地上釘鐵釘
    ，致乙○○之前開汽車無法駛離。經乙○○報警後，丁○○及丙○○○竟向乙○○脅迫稱「如汽車第二次再開進該處，就要乙○○請吊車來吊出去」，致當時人
    在現場之乙○○心生畏懼，而妨害乙○○在其土地上停放車輛的權利。
二、案經乙○○提起自訴。
    理  由
壹、自訴部分
甲、有罪部分
一、訊據被告丁○○固供承於右揭時地將門板、竹竿、雞籠等物，堆放在乙○○所有
    之三七０之九號土地與通道（即三七０之八號土地）上，並在地上釘鐵釘等情不
    諱，惟與丙○○○均否認有施用脅迫手段妨害自由之犯行，辯稱：係因自訴人之
    汽車擋在他家門口，經叫喊後無人出面，才如此作，且伊二均未出言脅迫自訴人
    云云。經查：
（一）台南縣歸仁鄉○○段三七０之九號土地係自訴人所有，有土地謄本份卷附可稽
      ，其上有四樓鋼筋混漩土建物，為自訴人所有，該屋前臨歸仁鄉○○路○段之
      十五米道路，屋後為一三角畸零地，正對被告所有建物正門，業經本院履勘現
      場查核屬實，有勘驗筆錄及地籍圖謄本在卷可參。
（二）丁○○固供承於右揭時地將門板、竹竿、雞籠等物，堆放在乙○○所有上揭土
      地上及釘鐵釘等事實，不僅自訴人到場指訴綦詳，且為丁○○所不否認，復有
      案發當時丁○○堆置前揭物品之照片數幀在卷可按。丁○○與丙○○○於警員
      到場處理後，猶以前開「如汽車第二次再開進該處，就要乙○○請吊車來吊出
      去」言詞脅迫乙○○，亦經現場處理員警甲○○到庭證述甚詳。
（三）被告二人雖以自訴人係惡意將汽車停放在其建物正門前，阻礙其進出。惟所有
      人得自由使用、收益、處分其所有物，並排除他人之干涉，民法第七百六十五
      條定有明文。本件有爭執之自訴人屋後三角畸零地，雖在被告建物正門前，惟
      仍在自訴人所有權範圍內，有土地謄本可證，且被告建物後方，尚有一門，面
      臨歸仁鄉○○路○段二四五巷五弄約四米的巷道，亦經本院履勘屬實，有勘驗
      筆錄可稽，且被告尚得依強制執行法第一百三十一條之規定對其弟丁○○所有
      未辦理保存登記，現無人居住使用之磚造平房請求點交，以利通行，故被告之
      建物並非因而陷於「與公路無適宜之連絡」而得對於鄰地主張通行權，被告二
      人訴請通行權，亦經本院以八十九年度南簡字第四九九號民事判決駁回，有該
      判決在卷可憑。被告主張欲通行自訴人所有之土地，於法難認有據。
（四）被告於法既無權通行他人之土地，竟在自訴人將其車停放在其自己的土地上，
      以門板、竹竿、雞籠等物，堆放在乙○○所有上揭土地上及釘鐵釘，並在警員
      到達現場處理，猶出言脅迫自訴人，被告二人所為顯已達以脅迫妨害人行使權
      利之程度，所辯為卸責之詞，不足採信。事證明確，被告二人犯行均堪認定。
二、被告二人以脅迫妨害人行使權利，所為係犯刑法第三百零四條第一項之罪。被告
    就該犯行有犯意聯絡及行為分擔，均為共同正犯。爰審酌被告二人犯罪之動機、
    目的、參與犯行之手段、程度、所生危害、犯罪後態度等一切情狀，分別量處如
    主文所示之刑，並均諭知易科罰金之折算標準，以資懲儆。
乙、無罪部分
一、自訴意旨另以：九十年一月初，自訴人乙○○在屋後三角畸零地鋪設水泥時，丁○○竟以圓鍬將未乾之水泥剷除破壞，致乙○○受有損害，回復費約須八千八百
    元，因認其涉有刑法第三百五十四條之毀損罪嫌。
二、按犯罪事實應依證據認定之，無證據不得推定其犯罪事實，又不能證明被告犯罪
    ，應諭知無罪判決，刑事訴訟法第一百五十四條、第三百零一條第一項前段定有
    明文。又按刑法之毀損罪，以使所毀損之物，失其全部或一部之效用為構成要件
    ，倘物之效用，尚無全部或一部喪失之情事，即應為無之諭知，高法院四十七年
    台非字第號著有判例可資參照。
三、自訴人指訴被告丁○○以圓鍬破壞其鋪設水泥之一角，為丁○○所不否認，復有
    現場照片可徵，固可採認。惟自訴人將其屋後畸零地供停車使用，此為雙方所不
    爭，復為本案發生之源由，應堪認定。而被告以圓鍬所破壞者為其正門與該三角
    畸零地毗連部分及該畸零地西北角與三七０之八接連的部分，且其破壞方式，並
    非將水泥全數剷除，而係將水泥剷成斜面，有照片可按。自訴人既將該屋後土地
    作停車使用，被告丁○○將自訴人鋪設水泥邊緣部分剷成斜面，不致造成自訴人
    停放車輛效用一部或全部之減損，依前揭說明，即與毀損罪之構成要件有間。丁○○所為尚未達刑法毀損罪所欲處罰之程度，不能證明鄭和所為與毀損罪構成要
    件相合，自應為無罪之諭知。
貳、反訴部分：
一、反訴意旨略以：自訴人故意將其車輛停放在反訴人住處大門前，阻礙反訴人自由
    入，所為妨害反訴人行使權利，涉有刑法第三百零四條第一項之罪嫌。
二、按犯罪事實應依證據認定之，無證據不得推定其犯罪事實，又不能證明被告犯罪
    ，應諭知無罪判決，刑事訴訟法第一百五十四條、第三百零一條第一項前段定有
    明文。
三、反訴意旨所指自訴人（即反訴被告）將車停放在反訴人住處大門口，妨害反訴人
    自由進出之權利等節，業經本院調查認定如前開有罪部分之一之（三），本院認
    為反訴人依法就反訴被告所有之土地，尤其是其屋後位於反訴人門前之三角畸零
    地，並無法律上之權源主張通行或為其他方式之行使。而反訴被告在於土地所有
    權範圍內，為鋪設水泥或停放車輛，均屬所有權能之正當行使，並無違法之處，
    自與刑法第三百零四條第一項妨害人行使權利之要件未合。不能能證明反訴被告
    犯罪，自應為無罪之諭知。
據上論斷，應依刑事訴訟法第三百四十三條、第三百四十一條、第三百三十九條、第
三百三十八條、刑法第二十八條、第三百零四條第一項、第四十一條第一項前段，罰
金罰鍰提高標準條例第一條前段、第二條判決如主文。
中      華      民      國      九十      年      八    月    二十四    日
                              臺灣臺南地方法院刑事第五庭
                                      法  官  陳振謙
右正本證明與原本無異。
如不服本判決應於送達後十日內向本院提出上訴狀。
                                      書記官  何小玉
中      華      民      國      九十      年      八    月    二十四    日
附錄本案論罪科刑法條全文：
刑法第三百零四條第一項：以強暴、脅迫使人行無義務之事或妨害人行使權利者，處
                        三年以下有期徒刑、拘役或三百元以下罰金。


司法院資訊處製作；財團法人民間司法改革基金會備份。
